【裁判字號】    91,訴,1431
【裁判日期】    920416
【裁判案由】    誣告
【裁判全文】
臺灣臺南地方法院刑事判決                        九十一年度訴字第一四三一號
    公  訴  人  臺灣台南地方法院檢察署檢察官
    被      告  甲○○
右列被告因誣告案件，經檢察官提起公訴 (九十年度偵字第一一二三一號)，本院判
決如左：
    主  文
甲○○意圖他人受刑事處分，向該管公務員誣告，累犯，處有期徒刑壹年陸月。
    事  實
一、甲○○前因妨害自由案件，經本院判處有期徒刑三月確定，於民國九十年九月四
    日執行完畢，因其係乙○○配偶陳麗玉之堂兄，雙方為四親等旁系姻親關係，且
    共同居住於台南縣七股鄉看坪村看坪卅八號三合院房屋，因不滿乙○○前曾對之
    提出上開妨害自由之告訴，使其遭判刑而受牢獄之災，又其甫於出獄後之九十年
    九月五日下午五時三十分許，再因涉恐嚇乙○○之行為，經台南縣警察局佳里分
    局向本院聲請核發保護令（九十年度暫家護字第六十號），甲○○更心生怨憤亟
    思報復，明知乙○○並未於九十年四月四日晚上十一時許在台南縣七股鄉看坪村
    三八號屋內、同年五月二十七日下午五時許在上址屋旁道路及同年九月五日晚上
    十一時二十五分許在台南縣七股鄉看坪村三七之一號附近對其傷害，竟基於意圖
    使乙○○受刑事處分之犯意，分別於同年九月六日、九月十七日向台南縣警察局
    佳里分局竹橋派出所、刑事組及九十一年八月五日向台灣台南地方法院檢察署檢
    察官虛構指訴乙○○於上開時、地毆打伊成傷之事實而提出刑事告訴，嗣經檢察
    官為不起訴處分確定在案。
二、案經乙○○訴由台南縣警察局佳里分局報請台灣台南地方法院檢察署察官偵查起
    訴。
    理  由
一、訊據被告甲○○矢口否認有何誣告犯行，辯稱：乙○○確曾於前開時、地出手毆
    打伊成傷，伊所指訴全為事實且有診斷證明書為證並非虛構云云。經查：
（一）按誣告罪之成立，以意圖他人受刑事處分虛構事實而向該管公務員申告為要件
      ，告訴人所訴事實不能證明其係屬實，在對於被訴人為不起訴處分或無罪判決
      確定者，固不能謂告訴人因此即應負誣告罪責，然此必以告訴人有出於誤會或
      懷疑被訴人有此事實，或對事實誇大其詞而為申告之情形，始足以當之，若告
      訴人以自己親歷被害事實，堅指被訴人有犯罪行為，指名向該管公務員告訴，
      經不起訴處分或無罪判決，認被訴人無此犯罪事實者，即不能謂告訴人不應負
      誣告罪責（最高法院三十二年上字第一八四號判例參照）。
（二）被告分別於九十年九月六日、九月十七日向台南縣警察局佳里分局竹橋派出所
      、刑事組及九十一年八月五日向台灣台南地方法院檢察署指訴毆打他成傷乙節
      ，業據被告供認屬實，且有台南縣警察局佳里分局竹橋派出所及刑事組訊問筆
      錄及九十一年八月五日刑事告訴狀一紙附卷可稽，被告確實有向偵查犯罪職權
      之該管公務員指訴告訴人對之為前揭傷害至明。
（三）被告於九十年一月十三日確因受有左側胸壁鈍傷併第七至十肋骨骨折之傷害，
      並至佳里綜合醫院急診住院治療至同年月十六日等情，有該院診斷證明書及急
      診病歷附卷可稽，被告雖亦指稱九十年四月四日遭告訴人毆打受有左側胸壁鈍
      傷併第七至十肋骨骨折之傷害而提出佳里綜合醫院診斷證明書為證，惟該證明
      書上係載被告「至院門診」等語，且遍查該院九十年度被告急診病歷並無被告
      九十年四月四日急診記錄，此有卷附該院九十二年三月十三日（九二）佳醫字
      第九二七九號函附被告九十年度急疹病歷可稽，故被告九十年四月四日前住該
      院門診，僅係續為醫治前未癒之傷，殆無疑義。
（四）被告指稱九十年五月二十七日下午五時許，在台南縣七股鄉○○村○○號○○
      道路遭告訴人自後以不明物體擊傷後腦乙節，然當時被告正因酒醉在該屋內胡
      言亂語及辱罵告訴人，並不時自撞桌子等情，有當場錄音之錄音帶一捲及譯文
      一份可證（見偵查卷第三十六頁至四十一頁），互參卷附佳里綜合醫院診斷證
      明書載有九十年五月二十七日被告病症之一即酒精性肝炎，及同年月二十六日
      被告因頭痛自行至佳里綜合醫院急疹治療等情，亦有該院前揭被告急疹病歷在
      卷可參，顯見當時被告係因酒醉而自傷甚明。再者，被告在此期間因對告訴人
      恐嚇案件（八十九年度易字第三一四七號）業經本院於九十年三月五日判決，
      另對告訴人誣告案件（九十年度訴字第六二一號）則於九十年五月十七日亦繫
      屬本院審理中，此有台灣高等法院被告全國前案紀錄表附卷可佐，衡情被告因
      前開訴訟案件對告訴人積怨已深，豈可能於隔月接連遭告訴人毆打二次，併所
      指訴傷勢均屬非輕之情形下，不即刻報警處理，而延至同年九月六日始提出告
      訴之理？
（五）被告於偵查時初供稱：「（乙○○傷害你有誰看到？）沒有人看到。」等語（
      見偵查卷第二十八頁），嗣改供稱：「（乙○○傷害你有無其他人在場？）九
      月五日有我叔叔陳金城及陳金標看到。」等語（見偵查卷第六十頁背面），然
      證人陳清標於偵查中結證稱伊是從事室內裝潢，常至外地工作，很少回到看坪
      村三六號住處，九十年九月五日當天伊並未在現場，亦未見及乙○○毆打甲○
      ○，而伊父親陳金城自九十年年初時即因病在家修養，而且個性孤僻甚少外出
      ，目前正於醫院住院治療中，並當庭提出就醫證明一紙附卷，所以他應該也未
      看到等情（見偵查卷第六十五頁背面），被告對自己親自體驗之事實，其前後
      供述已屬不一，況證人吳欲義亦於偵查中證稱當天下午伊至乙○○家中泡茶，
      沒多久就聽到隔壁之甲○○胡言亂語，他們不予理會，到了很晚的時候，甲○
      ○又開始大吵大鬧，甲○○手持東西往乙○○那邊走過去，伊在中途就趕緊勸
      架，勸甲○○儘速回家休息，甲○○在鬧的時候一直叫罵說要讓乙○○全家死
      光光，伊勸架時甲○○因酒後神智不清，當時是甲○○自己跌倒在路旁之水泥
      夾層中受傷的，乙○○並未出手毆打甲○○等情（見偵查卷第十八頁），互核
      台南縣警察局佳里分局竹橋派出所員警工作紀錄簿略載：「九月六日四時０分
      偵辦恐嚇，於二十三時三十分據乙○○報案，甲○○在七股鄉看坪村三十七─
      一號前揚言恐嚇，要全家人死，經前往處理現場，．．．甲○○自行跌倒受傷
      〈雙腳受傷〉，經警方測定酒精為一．三一毫克，將他送醫治療，本所依法處
      理。」等語，有台南縣警察局佳里分局九十二年二月十九日佳警刑字第０九二
      ０００四三八九號函附該所員警工作紀錄簿在卷可佐，益證被告對告訴人提出
      九十年九月五日傷害罪嫌之告訴並非事實。
（六）告訴人於九十年二月至同年六月間，因患有肌筋膜症候群及右肩粘連性關節炎
      ，背部酸痛雙手難上舉並持續就醫診治，又右肩粘連性關節炎會使肩關節主動
      性與被動性的關節活動受限，造成肩疼痛與日常生活之不便，此有正安中醫醫
      院、汪骨科診所診斷證明書各一紙及九十二年三月六日汪骨科診所信函一紙在
      卷可參，告訴人既已肩疼痛及雙手難以上舉無法出力，衡情告訴人何能痛毆被
      告致肋骨骨折，或令其住院醫治數日以上？另被告既曾因前揭恐嚇、誣告及申
      請保護令案件，與告訴人早有嫌隙，亦足認被告之所以對告訴人提出傷害告訴
      ，確係出於報復而有誣告之犯意無疑。再者，被告對告訴人所提出告訴之傷害
      案件，業經台南地方法院檢察署檢察官不起訴處分後，提出再議亦經台灣高等
      法院台南分院檢察署駁回確定在案，有台南地方法院檢察署九十年度偵字第一
      二三一號、九十一年度偵字第五九０三、八九四一號不起訴處分書及台灣高等
      法院台南分院檢察署九十一年度上聲字第五八四號處分書附卷可稽。綜上，足
      認被告前詞所辯顯係卸責之詞，委無可採，本件事證明確，被告犯行應堪認定
      。
二、核被告甲○○所為，係犯刑法第一百六十九條第一項之誣告罪。其先後向台南縣
    警察局佳里分局竹橋派出所、刑事組及台灣台南地方法院檢察署檢察官為前揭虛
    偽之申告，雖向數處誣告，仍屬一個行為之數個動作，此僅為一個接續之誣告行
    為（最高法院三十年上字第三四二三號判例參照）。又其曾因妨害自由案件，經
    本院判處有期徒刑三月確定，於九十年九月四日執行完畢，有台灣高等法院被告
    全國前案紀錄表在卷可稽，其於有期徒刑執行完畢後，五年內再犯本件有期徒刑
    以上之罪，係屬累犯，應依刑法第四十七條之規定加重其刑。爰審酌被告在台南
    縣七股鄉看坪村看坪卅八號於八十七年五月一日因不滿其嬸母陳王未誤會其偷
    吃飯菜持菜刀將之割傷，經本院判處有期徒刑二年（八十七年度易字第二二０二
    號）。於八十九年十月四日、同月十二日分別恐嚇堂妹陳麗玉、告訴人、伯父
    陳添盛，經本院判處有期徒刑三月（八十九年度易字第三一四七號）。於九十
    年一月十二日捏詞誣告告訴人同年月七日毀壞其住處窗戶玻璃，經台灣高等法院
    台南分院判處有期徒刑七月（九十年度上訴字第一一九六號）。於九十年四月
    二十八日失火引燃該屋客廳之棉被、衣服，經本院判處有期徒刑六月（九十年易
    字第一七三五號）。本院於九十年九月十二日核發九十年度暫家護字第六十號
    暫時保護令，並於同年月十四日送達予被告，命被告「不得對乙○○；乙○○之
    子女；乙○○之其他家庭成員陳麗玉、黃玉里、陳柏桔實施身體或精神上不法侵
    害之行為、不得直接或間接對上述人士為騷擾與通話行為、最少遠離乙○○住居
    所即台南縣七股鄉看坪村看坪卅八號五十公尺」，被告仍於九十年九月十四日傷
    害告訴人、同年九月二十一日、十月二日、十月十九日、十月二十三日、十月三
    十日以穢語騷擾告訴人、陳麗玉致犯違反保護令罪，經本院判處有期徒刑七月，
    並於刑之執行完畢或赦免後令入相當處所，施以監護六月（九十年度易字第二０
    七七號）等等諸前科，不僅時常危害同住台南縣七股鄉看坪村看坪卅八號三合院
    之親友，更對告訴人及其家屬在生活上產生莫大的不安和威脅、犯罪動機、目的
    、手段、致告訴人與證人遭受訟累、耗費無益之偵查程序及犯罪後態度等一切情
    狀，量處如主文所示之刑，以資懲儆。
據上論斷，應依刑事訴訟法第二百九十九條第一項前段，刑法第一百六十九條第一項
、第四十七條，判決如主文。
本案經檢察官宋宗儀到庭執行職務
中    華    民    國      九十二      年      四      月      十六    日
                                  臺灣臺南地方法院刑事第七庭
                                          法  官  鍾邦久
右正本證明與原本無異。
如不服本判決，應於判決送達後十日內，向本院提出上訴狀。
                                          書記官  張豐榮
中    華    民    國      九十二      年      四      月      十六    日
附錄法條：
中華民國刑法第一百六十九條
 (誣告罪)
意圖他人受刑事或懲戒處分，向該管公務員誣告者，處七年以下有期徒刑
。
意圖他人受刑事或懲戒處分，而偽造、變造證據，或使用偽造、變造之證
據者，亦同。


司法院資訊處製作；財團法人民間司法改革基金會備份。
